臺灣高雄地方法院行政訴訟判決
110年度交字第473號
原      告  林義傑  

被      告  高雄市政府交通局

代  表  人  張淑娟  
訴訟代理人  蘇健義  
上列當事人間交通裁決事件，原告不服被告民國110年10月4日高
市交裁字第32-BFPA70061號裁決，提起行政訴訟，本院判決如下
：
    主  文
原告之訴駁回。
訴訟費用新臺幣參佰元由原告負擔。
    事實及理由
一、程序事項：本件為交通裁決事件，依兩造所述各節及卷內資
    料所示，本件事證已臻明確，本院認無經言詞辯論之必要，
    爰依行政訴訟法第237條之7之規定，不經言詞辯論而為判決
    。
二、事實概要：原告於民國110年10月3日11時11分許騎乘車牌號
    碼000-000號普通重型機車（下稱系爭機車），在高雄市大
    寮區立德路與八德路口，因有「汽機車駕駛人酒精濃度超過
    規定標準（0.15-0.25(未含)）」之違規行為，經高雄市政
    府警察局林園分局（下稱舉發機關）員警填掣掌電字第BFPA
    70061號舉發違反道路交通管理事件通知單（下稱舉發通知
    單）當場舉發。嗣原告未於期限內到案及提出陳述，逕向被
    告申請裁決，被告乃依道路交通管理處罰條例（下稱處罰條
    例）第35條第1項第1款、第24條第1項第2款規定，於110年1
    0月4日開立高市交裁字第32-BFPA70061號裁決書（下稱原處
    分），裁處原告「罰鍰新臺幣（下同）15,000元，吊扣駕駛
    執照12個月，並應參加道路交通安全講習」（原處分處罰主
    文第二項裁罰，業據被告依職權先行撤銷，見卷第27頁）。
    原告不服，遂提起行政訴訟。
三、原告主張：原告是從110年10月2日晚上7時30分左右許喝酒
    到晚上10點，之後就沒喝酒了，於110年10月3日11時11分許
    經員警實施酒測，然原告對於該酒測結果有所質疑，因當天
    酒測完後原告有馬上去大東醫院進行抽血酒精檢測，檢驗結
    果為8 mg/dL（正常值範圍為0至50mg/dL），又原告自從103
    年開始就告訴自己不要再酒駕了，如果想喝酒，晚上7點或8
    點確定沒有必要就不用再出門了，且只能喝酒到晚上10點以
    前，10點以後就不能再喝酒了，況原告103年至110年原告均
    無酒駕記錄，顯示原告已有改進了，且103年至110年原告一
    星期中有五天都被員警實施酒測，酒測完後就叫原告離開，
    原告知道不能再喝酒騎車了等語。並聲明：原處分撤銷。
四、被告則以：經檢視舉發員警職務報告略以：「見甲○○騎乘普
    重機，口罩未配戴完善，故趨前攔查並勸導。攔停後明確表
    示有飲酒，願配合酒測，酒測達0.18 mg/L，依規定舉發。
    」。復經檢視採證影片（檔名末3碼為024）可見：畫面時間
    11:17:03-員警發現原告騎乘車輛口罩未戴完善，攔停原告…
    、11:19:02-員警：昨晚有喝嗎？原告：有，很多很多；採
    證影片（檔名末3碼為025）可見：11:20:30-原告吐氣達0.1
    8mg/L，原告：我昨晚6、7點喝的…影片結束。」。又按違反
    道路交通管理事件統一裁罰基準及處理細則第19條之2或內
    政部警政署「取締酒後駕車作業程序」規定：「以呼氣酒精
    測試器檢測前，詢問受測者飲用酒類或其他類似物結束時間
    ，其距檢測時已達15分鐘以上者，即予檢測。但遇有受測者
    不告知該結束時間或距該結束時間未達15分鐘者，告知其可
    於漱口或距該結束時間達15分鐘後進行檢測；有請求漱口者
    ，提供漱口」，其目的乃在避免受測人甫飲酒結束，可能因
    口腔內仍有含酒精成分之物品殘留，致影響檢測結果，故要
    求有15分鐘之間隔，使受測者可將該酒精殘留物自然吞嚥，
    或在飲酒結束未滿15分鐘之情況下，提供礦泉水使受測者以
    漱口之方式將該酒精殘留物加速吞嚥。故若受測者確已飲酒
    結束超過15分鐘，實施酒測前自無再預留15分鐘間隔，或提
    供礦泉水供受測者漱口之必要甚明。依前揭說明，足認原告
    係自承於10月2日晚7點半左右有喝酒到晚上10點，距原告酒
    測時間已逾13小時以上，確已飲酒結束超過15分鐘，原本並
    無提供礦泉水供受測者漱口之必要，即難謂其取締過程違反
    「取締酒後駕車作業程序」之規定，故原告辯稱顯屬對法令
    之誤解，洵不足採；再查員警對原告施測所使用之呼氣酒精
    測試器，儀器器號A191393，於110年9月6日依規定送經濟部
    標準檢驗局委託財團法人工業技術研究院檢定，於合格後始
    配發實施酒測，有財團法人工業技術研究院呼氣酒精測試器
    檢定合格證書在卷可考，則本件舉發時所使用之呼氣酒精測
    試器既經送檢驗合格後始配發實施酒測，且檢測時仍在核定
    合格有效期限（111年9月30日或使用次數達1000次，本件使
    用次數為第4次）內，堪認酒測之結果應屬正確無誤。是原
    告於前揭時間、地點確有「汽機車駕駛人酒精濃度超過規定
    標準（0.15-0.25(未含)）」之違規事實，被告據以裁處，
    洵無不合等語，資為抗辯。並聲明：原告之訴駁回。
五、本院之判斷：
  ㈠按「汽車駕駛人，有下列情形之一者，應接受道路交通安全
    講習：2、有第35條第1項規定之情形。」、「汽機車駕駛人
    ，駕駛汽機車經測試檢定有下列情形之一，機車駕駛人處15
    ,000元以上90,000元以下罰鍰，汽車駕駛人處30,000元以上
    120,000元以下罰鍰，並均當場移置保管該汽機車及吊扣其
    駕駛執照1年至2年；附載未滿12歲兒童或因而肇事致人受傷
    者，並吊扣其駕駛執照2年至4年；致人重傷或死亡者，吊銷
    其駕駛執照，並不得再考領：1、酒精濃度超過規定標準。
    」處罰條例第24條第1項第2款、第35條第1項第1款定有明文
    。次按「汽車駕駛人有下列情形之一者，不得駕車：2、飲
    用酒類或其他類似物後其吐氣所含酒精濃度達每公升0.15毫
    克或血液中酒精濃度達百分之0.03以上。」道路交通安全規
    則第114條第2款亦定有明文。
　㈡經查，原告有事實概要欄所載之交通違規行為一節，有被告
    提出之高雄市政府警察局林園分局110年11月19日高市警林
    分交字第11073559800號函、舉發員警職務報告、呼氣酒精
    測試器檢定合格證書、酒駕測定值0.18mg/L等影本及採證光
    碟等附卷可稽，並經本院當庭勘驗採證光碟，勘驗結果為「
    畫面時間11:17:03-員警發現原告騎乘車輛口罩未戴完善，
    攔停原告…、11:19:02-員警：昨晚有喝嗎？原告：有，很多
    很多；採證影片（檔名末3碼為025）可見：11:20:30-原告
    吐氣達0.18:mg/L，原告：我昨晚6、7點喝的…影片結束。」
    等情，有本院111年8月23日勘驗筆錄在卷可查，且原告對於
    「10月2日晚7點半左右有喝酒到晚上10點」之事實，亦不爭
    執。故原告之違規事實，洵堪認定。
　㈢原告雖主張其已戒酒多年，僅因案發前一日自忖不再外出始
    稍微飲酒，不知翌日仍然構成酒駕超標云云。惟查，原告誡
    酒行為確值讚賞，但酒駕行為恐傷人性命，駕駛人應戒慎恐
    懼，不得有絲毫疏忽，況行政罰法第7條第1項規定「違反行
    政法上義務之行為非出於故意或過失者，不予處罰。」，是
    以原告縱因疏失而有酒駕超標行為，仍不得免除其行政責任
    。原告上開主張，為無理由，不足採信。
　㈣綜上所述，原告於上述時、地確有「汽機車駕駛人酒精濃度
    超過規定標準（0.15-0.25(未含)）」之違規行為，被告依
    處罰條例第35條第1項第1款、第24條第1項第2款規定，以原
    處分裁處原告「罰鍰15,000元，吊扣駕駛執照12個月，並應
    參加道路交通安全講習」，於法有據。原告訴請撤銷，為無
    理由，應予駁回。
六、本件判決基礎已臻明確，兩造其餘攻防方法及訴訟資料經本
    院斟酌後，核與判決結果不生影響，不另一一論述，併此敘
    明。
七、本件第一審裁判費為300元，應由原告負擔，爰確定第一審
    訴訟費用額如主文第2項所示。
據上論結，本件原告之訴為無理由，依行政訴訟法第237條之7、第237條之8第1項、第237條之9第1項、第236條、第98條第1項本文，判決如主文。                                       
中　　華　　民　　國　　111 　年　　11　　月　　15　　日
　　　　　　　　　行政訴訟庭  法  官  吳文婷
上為正本係照原本作成。
如不服本判決，應於判決送達後20日內，向本院提出上訴狀並表
明上訴理由（原判決所違背之法令及其具體內容或依訴訟資料可
認為原判決有違背法令之具體事實），其未載明上訴理由者，應
於提出上訴後20日內向本院補提理由書（上訴狀及上訴理由書均
須按他造人數附繕本，如未按期補提上訴理由書，則逕予駁回上
訴），並應繳納上訴裁判費新臺幣750元。
中　　華　　民　　國　　111 　年　　11　　月　　15　　日
                              書記官  洪嘉慧